臺灣臺東地方法院刑事判決　　　　　　　　　　　　　　九十一年度訴緝字第八號
　　公　訴　人　臺灣台東地方法院檢察署檢察官
　　被　　　告　乙○○
　　指定辯護人　本院公設辯護人甲○○
右列被告因殺人未遂案件，經檢察官提起公訴（九十年度偵緝字第五五號），本院判
決如左：
    主      文
乙○○共同殺人未遂，累犯，處有期徒刑陸年陸月。
    事      實
一、乙○○曾於民國（下同）八十九年間犯贓物案件，經本院判處有期徒刑三月確定
    ，又因逃亡案件，經東部地方軍事法院判處有期徒刑六月確定，二案合併定應執
    行刑為七月，於九十年八月十日執行完畢。詎乙○○仍不知悔改，與林家輝（另
    先行審結）及綽號東東、寶貝之不詳姓名成年男子，於民國（下同）九十年九月
    十七日凌晨，至臺東市○○路與豐榮路口之如意檳榔攤喝酒，席間因細故與黃俊
    雄及丙○○發生口角進而拉扯，乙○○被打後心有不甘，遂邀集林家輝、東東、
    寶貝等人商議尋仇事宜，決定向友人即綽號小胖之男子及如意檳榔攤老闆借用西
    瓜刀（刃長三十六公分、柄長十二公分、寬五公分）、長條鐵棍（長一○五公分
    、寬三公分）各一把，並於同日四時許，四人騎乘機車持之直接前往黃俊雄位於
    中華路三段六十六巷十八號之住處復仇，到達上址後，四人旋即在外喊叫要找黃
    俊雄，丙○○全無防備自屋內走出答稱黃俊雄不在，此時四人氣忿難當，無法按
    捺，遂共同基於殺人之犯意聯絡，由乙○○與寶貝先徒手毆打丙○○之臉部及頭
    部，林家輝隨即以右手正握西瓜刀由上往下朝丙○○頭部及肩膀砍落數刀，東東
    亦持長條鐵棍從丙○○正面猛力砍殺多次，此際黃俊雄之女友王天人在旁見狀出
    言制止，然四人毫不理會，丙○○遂趁機逃入房間內將門反鎖，惟林家輝等人竟
    又追及破門而入繼續砍打，致丙○○無力反抗，受有頭顱骨兩處開放性骨折（十
    二乘二公分、八乘二公分）、左鎖骨遠端開放性骨折、左上臂肱骨開放性骨折併
    三頭肌肌腱斷裂、以及左肩、左上臂、後背、右肩共有九處深度裂傷，嗣四人見
    丙○○中刀多處，血流如注，且王天人已離去報警，因恐警察到來及驚醒鄰人，
    方才罷手，乃騎乘機車離開現場，途經臺東市○○○路，隨手將行兇所用之西瓜
    刀、長條鐵棍丟棄於水溝旁之草叢中，嗣為警循線查獲而扣得，而全身浴血之丙
    ○○則經王天人報案送醫急救並接受手術，始未發生死亡之結果。
二、案經丙○○訴由臺東縣警察局臺東分局移送臺灣臺東地方法院檢察署檢察官偵查
    起訴。
    理  由
一、訊據被告乙○○固坦承有於右揭時地與林家輝、東東、寶貝分持西瓜刀、長條鐵
    棍砍殺丙○○等情不諱，惟矢口否認有何殺人之犯意，辯稱並沒有要殺丙○○的
    意思，伊有叫他們不要拿東西，伊是先徒手打被害人，後來是林家輝拿西瓜刀出
    來砍，伊有阻止林家輝，伊只是要去找黃俊雄理論，給他們一個教訓而已云云。
    惟查：
（一）右揭犯罪事實，業據被害人丙○○於警訊、偵查及本院審理時指述歷歷，核與
      證人王天人於偵查及本院審理時所證述之情節相符，並經共犯林家輝供承明確
      ，且有行兇之西瓜刀、長條鐵棍各一把扣案可資佐證，復有診斷證明書、現場
      照片二紙在卷可稽。
（二）按刑法上殺人與傷害致死之區別，本視加害人有無殺意為斷，被害人所受之傷
      害程度，固不能據為認定有無殺意之唯一標準，但加害人之下手情形如何，於
      審究犯意方面，仍不失為重要參考資料，且殺人與傷害致死之區別，即在下手
      加害時有無死亡之預見為斷，此有最高法院二十年非字第一○四號、十九年上
      字第七一八號判例可參。查頭部為人體要害，如以利器猛力砍擊，當有致死之
      虞，此為一般人所週知，質之共犯林家輝亦知此情，觀之被告及共犯等行兇之
      西瓜刀刃長三十六公分、柄長十二公分、寬五公分，沉重且銳利，而長條鐵棍
      長一○五公分、寬三公分，均係客觀上足以致命之兇器，而被告及共犯等竟持
      之砍傷告訴人丙○○之頭部、肩膀、後背、左上臂等處，加以各傷口既大且深
      ，皆為深度裂傷或開放性骨折，此有診斷證明書附卷可稽，且被告於偵查中及
      本院審理時甚至供稱聽到告訴人骨頭被砍的聲音，足見其等於砍殺、毆擊時用
      力之猛，果若被告及共犯等僅係意圖教訓告訴人，大可以拳頭毆打即可，焉需
      帶同足以致人於死之兇器為之，且如此猛力砍殺，顯見殺意甚堅，絕非單純止
      於教訓。況被告於前去案發地點時即知共犯等攜有前開足以致命之兇器，更足
      認其共同殺人之犯意甚明。
（三）再者，被告等人於告訴人趁機逃入房間內將門反鎖之際，竟仍追及破門而入持
      續砍殺，直至在場證人王天人離去報案，其等因恐警察到來及驚醒鄰人方才罷
      手等事實，業據共犯林家輝於本院審理時自承：丙○○後來躲進房間，我破門
      而入，繼續砍，東東也有砍，因鄰居被吵醒，我才離開現場等語，被告亦自承
      ：丙○○被打、砍後，跑到另一個房間躲起來，把門鎖起來，林家輝又把門踹
      開，我跟著進去，是要攔林家輝，只有林家輝拿刀子進去砍，當場有一個女孩
      在那裡叫說他要報警，我們怕警察來，就把林家輝拉走了等語，核與告訴人及
      證人王天人於本院審理時指述及證述：丙○○趁機跑進去房間裡面，把門反鎖
      ，他們一群人又把門撞開，進去又繼續砍、打之情節相符，足徵被告等人於告
      訴人逃進房間後，非但未就此停手，甚更破門而入繼續砍殺，倘其等僅係要教
      訓告訴人，何需如此鍥而不捨，嗣若非因擔心警察之到來及驚醒鄰人，恐不會
      就此罷手，足徵其等確有殺人之故意。
（四）參以告訴人於九十年九月十七日至馬偕紀念醫院台東分院急診，隨即接受手術
      清創及傷口縫合、肌腱修復後入院，住院治療至同年九月二十二日共五日後，
      改門診治療，有診斷證明書、全民健康保險出院病歷摘要各一紙在卷可考，其
      傷勢不可謂不嚴重，是被告辯稱無殺人意思云云，顯係事後避重就輕之詞，不
      足採信。本件事證明確，被告犯行洵堪認定，自應依法論科。
二、核被告乙○○所為，雖已著手殺人行為之實施，惟未生死亡之結果，其犯罪尚屬
    未遂，係犯刑法第二百七十一條第二項、第一項之殺人未遂罪。被告乙○○與林
    家輝、東東、寶貝就前開殺人未遂犯行，有犯意聯絡及行為分擔，均為共同正犯
    。被告曾於八十九年間犯贓物案件，經本院判處有期徒刑三月確定，又因逃亡案
    件，經東部地方軍事法院判處有期徒刑六月確定，二案合併定應執行刑為七月，
    於九十年八月十日執行完畢，此有臺灣高等法院被告全國前案紀錄表、九十蓮更
    執字第四號執行指揮書在卷可按，於五年以內再犯本件最重本刑為有期徒刑以上
    之罪，為累犯，應依刑法第四十七條之規定加重其刑。又被告已著手於殺人行為
    之實行而不遂，為未遂犯，並依法減輕其刑。並依法先加後減。爰審酌被告係為
    尋仇而起意行兇之犯罪動機、目的及以西瓜刀猛砍、猛擊之兇殘手段、對社會治
    安所生之危害及其犯罪後之態度等等一切情狀，量處如主文所示之刑。另扣案之
    西瓜刀、長條鐵棍各一把，雖為被告及共犯供犯罪所用之物，但係被告友人即綽
    號小胖之男子及如意檳榔攤老闆所有，尚非被告所有，業據被告供承在卷，依法
    自不得沒收之，併此敘明。
據上論斷，應依刑事訴訟法第二百九十九條第一項前段、刑法第二十八條、第二百七
十一條第二項、第一項、第二十六條前段、第四十七條，判決如主文。
本案經檢察官李進榮到庭執行職務
中    華    民    國  九十一      年      九      月      十九      日
                                      臺灣臺東地方法院刑事庭
                                          審判長法  官  蔡勝雄
                                                法  官  黃呈熹
                                                法  官  蔡世芳
右正本證明與原本無異。
如不服本判決，應於判決送達後十日內向本院提出上訴狀。（須附繕本）
「切勿逕送上級法院」
                                                書記官  陳美鄉
中    華    民    國      九十一      年      九      月      二十      日
附記：
中華民國刑法第二百七十一條第二項：
殺人者，處死刑、無期徒刑或十年以上有期徒刑。
前項之未遂犯罰之。
